【裁判字號】    90,訴,1292
【裁判日期】    900829
【裁判案由】    免職
【裁判全文】
臺中高等行政法院裁定                              九十年度訴字第一二九二號
    原      告  甲○○
    代  表  人  乙○○
右當事人間因免職事件，原告不服交通部郵政總局九十年五月二十四日第00000
000─○○六號復審決定，提起行政訴訟，本院裁定如左：
    主  文
原告之訴駁回。
訴訟費用由原告負擔。
    理  由
一、按提起撤銷訴訟，須以經過訴願為其前提，其未經過訴願程序，遽行提起行政訴
    訟，自非法之所許，此觀行政訴訟法第四條第一項規定甚明。又「公務人員不服
    復審機關所為之復審決定，得於收受復審決定書之次日起三十日內，向公務人員
    保障暨培訓委員會提起再復審。」、「公務人員保障暨培訓委員會之再復審決定
    書應附記如不服決定，得於決定書送達之次日起二個月內，依法向司法機關請求
    救濟。」亦分別為公務人員保障法第十九條第一項、第二十一條第一項所明定。
    另「查依新修正之訴願法第一條第一項規定：『人民對於中央或地方機關之行政
    處分，認為違法或不當，致損害其權利者，得依本法提起訴願，但法律另有規定
    者，從其規定。』，而依公務人員保障法（以下簡稱保障法）第一條規定：『為
    保障公務人員之權益，特制定本法，本法未規定者，適用其他有關法律之規定。
    』及第四條規定：『公務人員權益之保障，依本法所定復審、再復審、申訴、再
    申訴之程序行之。』保障法乃屬特別法，是有關公務人員權益之保障事項，保障
    法自應優先於訴願法而為適用。：：，有關公務人員所受行政處分，如認有違法
    或不當，致損害其權利或利益之情事，仍應依循保障法所定復審、再復審之程序
    處理，如不服本會所為之再復審決定，則得依行政訴訟法之規定，向高等行政法
    院提起行政訴訟。」亦經公務人員保障暨培訓委員會八十九年六月十四日公保字
    第八九○三四七五號函釋在案，上開函釋為主管機關就其執掌公務所為職務上之
    解釋，既與公務人員保障法之意旨無違，自應予適用。是有關公務人員保障事項
    所生公法上之爭議，並非均得逕行提起行政訴訟，如法律有特別規定之程序者，
    仍應先依該特別規定之程序辦理。
二、本件原告因免職事件，具狀提起行政訴訟略謂：(1)交通部郵政總局九十年五月二
    十四日秘00000000─○○七號函之復審決定書本屬無效；查交通部郵政
    總局九十年二月十六日00000000─○○四號函延長復審決定期間二個月
    ，及原告之於八十九年十一月十六日提出訴願書，依法復審決定書應於九十年四
    月十六日以前為之。(2)交通部郵政總局八十五年通令全面廢除打卡鐘，唯獨台中
    郵件處理中心股長蕭弦銀（原收發股股長）濫用郵政主管職權，於八十七年七月
    一日擅設打卡鐘作為犯案工具，藉以操控不當權力，達誘姦部屬契約工劉玉馨（
    原告前妻）目的，以他人代替打卡方式，掩護遲到早退，簽到簿形同虛設，以積
    欠工時之名，行黑箱作業，浪費公帑之實，內帳不公開，劉玉馨未上班亦核給上
    班工資，誘騙劉玉馨與其在外幽會，且用以塘塞原告謂原告前妻劉玉馨上班均正
    常之藉口。原收發股股長蕭弦銀又刻意濫發八十八年度健保卡二張，同是「Ａ卡
    」供劉玉馨非法使用，劉玉馨之健保卡Ａ卡已看診六次未換Ｂ卡續以流水方式使
    用，竟然再發另一張新的健保卡Ａ卡予劉玉馨，供其圓謊，從未看過病，預謀隱
    瞞劉玉馨與原告婚姻存續期間盜取原告身份證、印章，進行「非法墮胎」證據湮
    滅之不良企圖（台中地院自字第四六三號審理中）。(3)台灣中區郵政管理局八十
    八年七月三十一日接獲原告之不平控訴，並未指派政風室、視察室等相關權責單
    位了解案情，直接將全案移交人事室張股長處，下命原告撤回告訴，故意遲延與
    包庇助長原收發股股長蕭弦銀製造時間與空間變本加厲欺壓原告。同年八月三日
    原告轉向監察院陳情求助，同年八月七日，監察院函令查處，原收發股股長蕭弦
    銀及原告前妻劉玉馨為脫罪及因應監察院之函查，狗急跳牆，同年八月十六日僱
    惡漢冒充刑警強拷無病之原告進台北市立療養院十五天，共謀致原告無行為能力
    ，買通佛堂以媒介行賄醫生，偽造開立不實病歷，指稱原告有神經妄想症，供監
    察院、法院作偽證及其他不正當用途，衍生通姦害夫偽造文書之案外案。(4)台灣
    中區郵政管理局八十八年九月二日八八○五○六─○三號函，草率以原告健康狀
    況導致結案，原收發股長蕭弦銀更將原告視為「有病」之「非公務員」，原告八
    十八年六月份、七月份、八月份之請假單，強行以八十八年九月二十九日台北市
    立療養院之不實病歷抵補，當天原告已出院，正常在郵局上班且並未前去療養院
    門診，八十八年八月三十一日原告出院證明病歷病名是空白「無」。原收發股股
    長蕭弦銀硬指起訴人均係幻想病，同時散播謠言於郵政單位周遭同事且見諸文字
    ，又暗中仗權仗勢，教唆原告家屬寫報告，假藉幫原告以因病請病假方能保留工
    作，否則以免職論之，威脅恐嚇，製造原告親屬間關係摩擦、對立之家庭糾紛，
    原告氣急敗壞仍然堅持不以「病假」作處理，擬以「無薪事假」名義暫行休假，
    惟未獲允准。原告不滿病歷及假單內容，一切請假事宜，起訴人全然不知，遑論
    未經起訴人同意而為之，除凸顯郵政人事行政違法亂紀之弊端缺失，案發後共犯
    架構組織又卸責於起訴人親屬之扭曲造事實。(5)台灣中區郵政管理局視起訴人
    為「病人」，又於八十九年十月二十日將原告記兩大過免職，前後矛盾粉飾太平
    之舉，未予原告申辯機會與會說明；復於九十年四月二十三日再通知原告參加會
    議陳述意見，是日，已是交通部郵政總局復審決定期日九十年四月十六日以後之
    會議，原告殊不知開會其中緣故，唯有等待訴願決定書。足見台灣中區郵政管理
    局為包庇台中郵件處理中心股長蕭弦銀（原收發股股長）濫用郵政主管職權，誘
    姦部屬契約工劉玉馨（起訴人前妻），案發後欲以因病自請資遣促逼起訴人就範
    離職未果，即無故將起訴人記二大過免職，爰提起行政訴訟，請求鈞院撤銷訴願
    決定及原處分等語。本件原告雖有提起復審程序，惟尚未經過合法之再復審程序
    ，原告既應先向公務人員保障暨培訓委員會提起再復審，卻遽行提起行政訴訟，
    依首開法律規定及說明，其起訴難認為合法，應予駁回。
三、依行政訴訟法第一百零七條第一項第十款、第一百零四條、民事訴訟法第九十五
    條、第七十八條，裁定如主文。
中    華    民    國      九十      年       八      月     二十九      日
                    臺 中 高 等 行 政 法 院 第 三 庭
                                審 判 長 法      官  王 茂 修
                                         法      官  許 金 釵
                                         法      官  莊 金 昌
右正本證明與原本無異。
如不服本裁定，應於裁定送達後十日內以書狀敘明理由，經本院向最高行政法院提起
抗告（依對造人數附具繕本）；並應預繳送達用雙掛號郵票拾份（每份三十四元）。
中    華    民    國      九十      年       八      月     二十九      日
                                         法院書記官  蔡 宗 融


司法院資訊處製作；財團法人民間司法改革基金會備份。
